臺灣高等法院高雄分院刑事判決　　　　　九十一年度交上訴字第八六號
　　上訴人
　　即被告　乙○○
　　選任辯護人　洪士宏
右上訴人因甲共危險案件，不服臺灣屏東地方法院九十一年度交訴字第九六號中華民
國九十一年六月二十八日第一審判決（起訴案號：臺灣屏東地方法院檢察署九十一年
度偵字第二三０二號），提起上訴，本院判決如左：
      主      文
原判決關於駕駛動力交通工具肇事，致人受傷而逃逸及其定執行刑部分均撤銷。
乙○○被訴駕駛動力交通工具肇事，致人受傷而逃逸部分無罪。
其他上訴駁回。駁回部分所處有期徒刑參月，如易科罰金，以參佰元折算壹日。
      事      實
一、乙○○曾於民國九十年間，因賭博案件，經原審判處有期徒刑三月確定，甫於九
    十一年四月十四日執行完畢，猶不知悔改，明知其自九十一年四月二十六日二十
    時許，與友人在屏東縣萬丹鄉萬大釣蝦場飲酒，已因飲酒過量而有中度酩酊、運
    動失調、平衡障礙、判斷力遲鈍等酒醉症狀，達不能安全駕駛動力交通工具之狀
    況，仍於同日二十一時許，駕駛車牌號碼Ｄ九—六六二七號自小客車，自屏東縣
    萬丹鄉往屏東市方向行駛，於同日二十一時四十分許，由南往北沿自由路行經屏
    東市○○路橋上時，竟因酒後駕駛操控能力降低，駛入對向車道，撞擊由丙○○
    所駕駛之車號Ｋ二—五五五二號自小客車右側車身。乙○○肇事後駕車逃離現場
    ，同日二十二時廿分許，為警在屏東市○○路五號前查獲乙○○，經警測試其呼
    氣酒精濃度，高達每甲升零點八二毫克。
二、案經屏東縣警察局屏東分局報請台灣屏東地方法院檢察署檢察官偵查起訴。
      理      由
甲、上訴駁回部分（被告酒醉駕車部分）：
  一右開事實，業據上訴人即被告乙○○於警訊、偵查中、原審及本院供承不諱，而
    被告於為警查獲時，其呼氣酒精濃度高達每甲升零點八二毫克，且腳步不穩、語
    無倫次等情，有卷附酒精濃度測試值及測試觀察記錄表各一紙可徵，依卷附「呼
    出氣體內含酒精濃度與血液中酒精濃度及呈現症狀之關係表」所示，被告當時已
    呈現中度酩酊、運動失調、平衡障礙、判斷力遲鈍等症狀，而飲酒後呼氣酒精濃
    度達每甲升零點八五毫克時，其肇事率約為正常人之五十倍以上，亦有卷附中央
    警察大學交通系暨交通管理研究所蔡中志教授所製之酒精濃度與肇事率之關係對
    照表可參，況被告確因酒醉於屏東市○○路橋上侵入對向車道，撞擊被害人丙○
    ○，有道路交通安全事故調查報告表及現場照片多張在卷可稽，是被告確已酒醉
    達於不能安全駕駛動力交通工具之程度，被告酒醉駕車之事實，至為明確，被告
    之犯行堪以認定。
  二核被告乙○○酒醉駕車之行為，係犯刑法第一百八十五條之三服用酒類，不能安
    全駕駛動力交通工具而駕駛罪。又被告於九十年間，因賭博案件，經原審判處有
    期徒刑三月確定，甫於九十一年四月十四日執行完畢，有臺灣高等法院被告全國
    前案紀錄表一紙在卷可按，其於執行完畢後，五年之內再犯有期徒刑以上刑之本
    罪，為累犯，應依刑法第四十七條之規定加重其刑。原審因而適用刑法第一百八
    十五條之三、第四十七條之規定，並審酌被告有賭博前科，素行不佳，茲又酒醉
    後駕車肇事等一切情狀，量處有期徒刑三月。經核原審此部分判決認事用法並無
    不合，量刑亦屬適度，被告上訴意旨，指摘原審此部分判決量刑過重不當，為無
    理由，應予駁回。本院對被告此部分並諭知如易科罰金，以三百元折算一日。
乙、撤銷改判部分（被告駕車肇事，致人受傷逃逸部分）：
  一甲訴意旨略以：被告乙○○於九十一年四月廿六日廿一時四十分許，酒後駕駛Ｄ
    九－六六二七號自用小客車，行經屏東市○○路橋上時，駛入對向車道，撞擊被
    害人丙○○所駕駛之Ｋ二－五五五二號自用小客車，致丙○○受有右手臂割傷之
    傷害，詎被告肇事後，未下車察看，反而急速駕車逃離現場，幸為路人王韋文察
    覺有異，從後追趕，並告知警方，同日廿二時廿分許，經警在屏東市○○路五號
    前查獲乙○○，因認被告有犯刑法第一百八十五條之四之駕車肇事致人受傷而逃
    逸罪嫌。
  二甲訴人認被告有犯前開犯行，係以被害人丙○○於警訊供述，車禍發生後，我有
    受傷，為右手擦傷等語，且查被告是闖入對向車道，而車頭撞擊丙○○所駕駛之
    自小客車，因此，其車輛左大燈處嚴重受損，左前輸爆胎（故車速變慢），此有
    被告車輛受損之照片在卷可稽，亦即被告是迎面撞上他人車輛，車禍即發生在其
    眼前，而且被告所駕車輛之駕駛座安全氣囊亦爆開產生緩衝作用，此亦有照片在
    卷可考，如此情形，難以想像被告竟然會不知與他人發生車禍，為其論據。訊據
    被告矢口否認有何肇事逃逸犯行，辯稱：當時因酒醉已意識不清，連撞到人都不
    知道，才開車離開現場等語。
  三按刑法第一百八十五條之四之交通肇事逃逸罪，係以駕駛動力交通工具肇事，致
    人死傷而逃逸，為其成立要件。換言之，行為人除須具備駕車肇事逃逸之行為，
    尚須致人於死或傷而逃逸者，始成立犯罪。經查：
    (一)被告於右述時地駕駛Ｄ九－六六二七號自用小客車，侵入對向車道，撞擊被害
      人丙○○所駕駛之Ｋ二－五五五二號自用小客車，並於肇事後逃逸之事實，除
      據被害人丙○○於警訊、偵查中、原審及本院指述明確，核與證人王韋文於警
      訊、偵查中及本院證述之情節相符，並有道路交通安全事故調查報告表及現場
      照片多張在卷可稽。且被告於肇事後，其車輛左大燈處嚴重受損，左前輪爆胎
      （故車速變慢），此有被告車輛受損之照片在卷可稽，亦即被告是迎面撞上他
      人車輛，車禍即發生在其眼前，而且被告所駕車輛之駕駛座安全氣囊亦爆開產
      生緩衝作用，此亦有照片在卷可查，足見被告所辯：因酒醉不知與他人發生車
      禍，才開車離開現場乙節，尚無足取，其有駕車肇事逃逸之情事，至為明確。
    (二)茲應審酌者，乃本件被害人丙○○於本件車禍發生後，是否因而受有傷害。查
      被害人於警訊中雖供述：車禍發生後，我有受傷，為右手擦傷等語。然於檢察
      官偵查中則改稱：「（車禍發生後有受傷）沒有」「（警訊後不是說有擦傷）
      有右手臂擦傷破皮而已，有流一點血而已，沒有去驗傷」「（命乙○○退庭）
      因為我當時驚嚇過度，坐在車內不知怎麼辦，是人家幫我把車內小孩抱出，且
      我那邊的門卡住，無法打開。」「（要提出告訴嗎）不用。」（見九十一年五
      月九日訊問筆錄）。於原審復供稱：「當時我的右手臂被碎掉的玻璃割到，只
      有一點點傷而已，現在已經痊癒，沒有疤痕，被告有與我和解，我不想追究。
      」「當時我開裕隆西非若型汽車，被告撞到我的左邊。」（見原審卷第十七頁
      ）。於本院調查中供述：「（你在警訊筆錄中說我有受傷是右手擦傷，是何意
      思）車禍發生後，我的駕駛座旁玻璃有裂縫，裂縫蠻大的，我要用右手掌將玻
      璃推下來，所以我的右手才會同時被玻璃割傷。」、「（車禍發生後，你有無
      受傷）沒有。是我右手去推玻璃時右手才受傷的。」、「（你在原審供述說當
      時我的右手臂被碎掉的玻璃割到，只有一點點傷而已，是何意）是我用手去推
      玻璃時我不小心割傷的。發生車禍之時，我並沒有受傷。」、「（那時你為什
      麼想去推玻璃）因為當時我車內有小孩，我一時驚慌，急著要下車，而且車門
      又卡住打不開，所以我才會用右手撞已經破裂的玻璃，玻璃撞破之後想從車窗
      鑽出來求救。」（見本院九十一年十一月十三日訊問筆錄）。另證人王韋文於
      本院調查中結證：「被害人把車窗擊破，問我是不是撞到他，我說不是。」（
      見本院九十一年九月卅日訊問筆錄）。由上觀之，被害人之右手臂受傷，並非
      被告肇事時撞擊所造成，而係車禍發生之後，內心焦急，為向外求救，始用右
      手推開有裂痕之車窗玻璃所導致，至為明確，從而，被害人警訊之供述，與實
      情不符，自難採為不利於被告之證據。
  四綜上所述，被告固有駕車肇事逃逸之行為，然尚無致被害人受傷之情事，是其行
    為尚與刑法第一百八十五條之四之交通肇事逃逸罪要件有別。此外，復查無其他
    確切之證據足證被告犯罪，應認不能證明被告犯罪，原審未予詳查，而為被告此
    部分科刑之判決，尚有未當。被告上訴意旨，指摘原審此部分判決不當，為有理
    由，自應由本院將原審此部分判決及其定執行刑部分，一併撤銷改判，另為被告
    此部分無罪之諭知。
據上論斷，應依刑事訴訟法第三百六十八條、第三百六十九條第一項前段、第三百六
十四條、第三百零一條第一項、第四十一條第一項、罰金罰鍰提高標準條例第二條，
判決如主文。
本案經檢察官彭南雄到庭執行職務。
中    華    民    國        九十一      年     十二     月     十二     日
                              臺灣高等法院高雄分院刑事第三庭
                                  審判長法官  周賢銳
                                        法官  陳中和
                                        法官  謝宏宗
右正本證明與原本無異。
交通肇事逃逸罪部分檢察官如不服本判決應於收受本判決後十日內向本院提出上訴書
狀，其未述上訴理由者，並得於提起上訴後十日內向本院補提理由書狀（均須按他
造當事人之人數附繕本)。
其他部分不得上訴。
                                      書記官  王秀娟
中    華    民    國        九十一      年     十二     月     十六     日
附錄：本判決論罪科刑法條：
刑法第一百八十五條之三
服用毒品、麻醉藥品、酒類或其他相類之物，不能安全駕駛動力交通工具而駕駛者，
處一年以下有期徒刑、拘役或三萬元以下罰金。
                                                                      Ｈ
